【裁判字號】    98,訴,215
【裁判日期】    981008
【裁判案由】    違反槍砲彈藥刀械管制條例
【裁判全文】
臺灣新竹地方法院刑事判決               98年度訴字第215號
公  訴  人  臺灣新竹地方法院檢察署檢察官
被      告  甲○○
指定辯護人  楊隆源律師
上列被告因違反槍砲彈藥刀械管制條例案件，經檢察官提起公訴
（97年度偵字第7764號），本院判決如下：
    主  文
甲○○犯非法寄藏可發射子彈具殺傷力之槍枝罪，處有期徒刑貳
年拾月，併科罰金新台幣拾萬元，罰金如易服勞役，以新台幣壹
仟元折算壹日；扣案仿BERETTA 廠84型半自動手槍製造，換裝土
造金屬槍管而成具殺傷力之改造手槍壹支（含彈匣壹個，槍枝管
制編號：0000000000號）沒收。
    事  實
一、甲○○明知可發射子彈具有殺傷力之改造手槍及手槍所使用
    之子彈，分別係槍砲彈藥刀械管制條例第4 條第1 項第1 款
    、第2 款規定之槍砲、彈藥，未經主管機關許可，均不得持
    有，竟仍基於為他人寄藏可發射子彈具有殺傷力改造手槍及
    子彈之犯意，於民國94年間某日在不詳處所，受友人謝錦波
    （業於96年4 月23日死亡）委託，為之寄藏仿BERETTA 廠84
    型半自動手槍製造、換裝土造金屬槍管而成，具有殺傷力之
    銀色改造手槍1 枝（含彈匣1 個，槍枝管制編號：00000000
    00號）、不詳廠型具有殺傷力之黑色改造手槍1 枝，及可供
    改造手槍使用擊發具有殺傷力之子彈6 顆，後因謝錦波於上
    開時間死亡，甲○○遂改以自己持有之意思繼續持有上開改
    造手槍、子彈。嗣於97年11月6 日凌晨2 時許，其因酒後心
    情不佳，遂攜帶上開改造手槍、子彈，駕駛車號JV-9496 號
    自用小客車，前往魏榮彪所經營位在新竹市○區○○路108
    號「禾鑫不動產」公司前，持上開不詳廠型黑色改造手槍朝
    該公司鐵捲門擊發6 顆子彈後駕車離去（涉犯毀損罪嫌部分
    ，未據魏榮彪提出告訴而未經起訴），途經新竹市○○○街
    附近某大樓前，隨手將該不詳廠型改造手槍棄置於某子母垃
    圾車內，再將上開仿BERETTA 廠84型改造手槍埋藏在新竹市
    北區舊港123 之1 號旁「水流公廟」附近公園樹下，嗣於97
    年11月10日14時05分許甲○○主動至新竹市警察局第三分局
    向司法警察官自首（起訴書自首時間誤載為14時30分許），
    並帶同員警於同日14時50分至上址起獲上開仿BERETTA 廠84
    型改造手槍1 枝，始查獲上情。
二、案經新竹市警察局第三分局報請臺灣新竹地方法院檢察署檢
    察官偵查起訴。
    理  由
一、按「被告以外之人於審判外之陳述，雖不符前四條之規定，
    而經當事人於審判程序同意作為證據，法院審酌該言詞陳述
    或書面陳述作成時之情況，認為適當者，亦得為證據。」、
    「當事人、代理人或辯護人於法院調查證據時，知有第一百
    五十九條第一項不得為證據之情形，而未於言詞辯論終結前
    聲明異議者，視為有前項之同意。」，刑事訴訟法第159 條
    之5 定有明文。經查：本院以下所引用被告以外之人於審判
    外之言詞或書面陳述，雖屬傳聞證據，然被告對該證據之證
    據能力均未表示異議，本院審酌上開證據作成時之情況，亦
    認為無不當之處，依上開規定乃有證據能力，合先敘明。
二、上開犯罪事實，迭據被告於警詢、偵查及本院審理中坦承不
    諱，且有下列證據可資佐證：
  (一)證人魏榮彪於偵查中證稱：「（公司是否於97年11月6 日凌
    晨2 時許遭人持槍射擊？）是。…（公司因本件槍擊案有何
    損失？）鐵門有6 個槍孔，公司大門玻璃一扇遭槍擊毀損。
    （有無在公司內發現彈頭？）我於接獲公司小姐通知後，約
    於當日9 時許到達現場，當時警察已經到場，我到場後直接
    上樓調閱監視影像，並沒有去尋找彈頭，彈頭也許是被警察
    拿走了，且之後也未在公司內查獲。）」等語（偵查卷頁69
    ），證人即被告姊姊張君如於偵查中證稱：「（JV-9496 號
    汽車平日誰在使用？）甲○○，我都沒有使用。（提示監視
    影像車輛相片，其上之車是否就是JV-9496 號？）外型、顏
    色相似…。」（偵查卷頁92）等語。
  (二)並有上開改造手槍1 支扣案可憑，而該改造手槍，經送內政
    部警政署刑事警察局以性能檢驗法鑑驗結果，認係仿BERETT
    A 廠84型半自動手槍製造、換裝土造金屬槍管而成，擊發功
    能正常，可供擊發適用子彈使用，認係具有殺傷力之改造手
    槍（含彈匣1 個，槍枝管制編號0000000000），有該局97年
    12月1 日刑鑑字第0970176328號鑑驗書暨照片4 幀在卷可稽
    （見偵查卷頁62-63） 。
  (三)另被告持往「禾鑫不動產公司」射擊大門之不詳廠型黑色改
    造手槍1 支及子彈6 顆因未扣案，檢察官雖未能送請鑑驗是
    否具有殺傷力，然查：槍砲彈藥刀械管制條例相關規定所以
    處罰未經許可持有可發射子彈具有殺傷力之改造手槍者，在
    於該等槍枝不惟對他人之生命、身體及社會治安、秩序造成
    潛在之危險與不安，且持有人倘將上開具殺傷力之改造手槍
    槍用於朝人射擊犯罪之用，將會造成他人死亡或受傷之結果
    ，乃有加以禁止之必要，故所謂「殺傷力」，係指對人體使
    用，足以使人死亡或身體傷害之情形而言（依據司法院秘書
    長81年6 月11日秘台廳(二)字第06985 號函所釋示：「殺傷力
    之標準為在最具威力之適當距離，以彈丸可穿入人體皮肉層
    之動能為基準。」）。本案觀諸證人魏榮彪上開證述：「（
    公司因本件槍擊案有何損失？）鐵門有6 個槍孔，公司大門
    玻璃一扇遭槍擊毀損。」等語，及現場「禾鑫不動產公司」
    大門照片，其上鐵捲門確實業已遭到射擊穿透，穿孔直徑長
    達1.5 公分（偵查卷頁23-24） ，則該不詳廠型改造手槍所
    發射之子彈既能射穿堅固鐵製之鐵捲門，依經驗法則自能射
    穿較為脆弱之人體皮肉層，而具有殺傷力甚明；至於子彈6
    顆，既然可供改造手槍擊發射穿鐵捲門，自亦具有殺傷力。
  (四)此外，並有新竹市警察局第一分局扣押筆錄、扣押物品目錄
    表、搜索經過及結果陳報書、現場照片、監視影帶翻拍照片
    、被告帶同警察起出上開改造手槍之照片（偵查卷頁17-31
    ）、新竹市警察局槍枝初步檢視報告表、槍枝初步檢視承辦
    人員履歷資料、槍枝照片（偵查卷頁35-41） 附卷可參。綜
    上，被告未經許可寄藏改造手槍、子彈之犯行，事證明確，
    堪予認定，應依法論科。
三、論罪科刑：
  (一)按寄藏與持有，均係將物置於自己實力支配之下，僅寄藏必
    先有他人之持有行為，而後始為之受寄代藏而已，故寄藏之
    受人委託代為保管，其保管之本身，亦屬持有，不過此之持
    有係受寄之當然結果。…槍砲彈藥刀械管制條例第7 條第4
    項，第11條第2 項係將「持有」與「寄藏」為分別之處罰規
    定，則單純之「持有」，固不包括「寄藏」，但「寄藏」之
    受人委託代為保管，其保管之本身所為之「持有」，既係「
    寄藏」之當然結果，法律上自宜僅就「寄藏」行為為包括之
    評價，不應另就「持有」予以論罪。又同時寄藏手槍、子彈
    係觸犯該條例第7 條第4 項、第11條第3 項之罪，應依想像
    上競合犯從較重之該條例第7 條第4 項未經許可無故寄藏手
    槍罪處斷（最高法院74年台上字第3400號判例意旨可資參照
    ）；次按未經許可持有改造手槍罪，其持有之繼續，為行為
    之繼續而非狀態之繼續，亦即該改造手槍一經持有，罪即成
    立，但其完結須繼續至持有行為終了時為止，其間法律縱有
    變更，如其行為繼續實施至新法施行以後，即無行為後法律
    變更之可言，而應適用其行為終止時之法律論處（最高法院
    75年度臺上字第6600號、89年度臺非字第186 號判決意旨可
    資參照），同理，包括持有之寄藏槍枝行為，自應同視，其
    寄藏犯罪行為之完結，亦應至寄藏及該寄藏包括之持有行為
    終了時止。
  (二)故核被告於94年間某日自謝錦波處收受上開槍、彈而為寄藏
    ，於96年4 月23日謝錦波死亡後繼續持有迄97年11月10日14
    時50分帶同警方查獲時止之行為，係犯現行槍砲彈藥刀械管
    制條例第8 條第4 項之未經許可寄藏其他可發射子彈具有殺
    傷力改造手槍罪，及同條例第12條第4 項未經許可寄藏子彈
    罪；被告寄藏改造手槍、子彈後繼而持有之，其持有改造手
    槍、子彈應為寄藏改造手槍、子彈之當然結果，不另論罪；
    被告同時自謝錦波處寄藏上開槍、彈，係以一行為同時觸犯
    上開2 罪名，應依想像上競合犯，依較重之槍砲彈藥刀械管
    制條例第8 條第4 項未經許可無故寄藏手槍罪論處。被告於
    司法警察發覺犯罪前，自首並報繳其持有之手槍，依槍砲彈
    藥刀械管制條例第18條第1 項前段規定，應減輕或免除其刑
    。爰審酌被告明知持有具有殺傷力之改造槍枝、子彈，危害
    社會大眾安全與良善秩序甚鉅，竟仍自友人謝錦波處受託寄
    藏，且於謝錦波死亡後繼續無故持有之，受寄、持有期間長
    達數年，寄藏之改造槍枝有2 支，子彈則有6 顆，持有期間
    被告竟將其中不詳廠型改造手槍1 支、子彈6 顆攜出對「禾
    鑫不動產」公司門口掃射，倘「禾鑫不動產」公司內人員、
    鄰居、路人不幸遭到流彈波及，後果將不堪設想，對於社會
    治安及公眾安全更係重大侵害及威脅，本不宜寬恕，然另念
    被告並無任何前科，有臺灣高等法院被告前案紀錄表在卷可
    參，可見素行尚佳，其向司法警察自首犯行，本案因此方能
    順利查獲，且犯後坦承犯罪，態度十分良好，平常有正當工
    作，家中尚有一肢體障礙老父賴其照料，業與「禾鑫不動產
    」公司代表人魏榮彪私下達成和解，有員工職務證明書、被
    告父親張明道中華民國身心障礙手冊、和解書在卷可稽等一
    切情狀，量處被告有期徒刑2 年10月，併科罰金新台幣10萬
    元，並就併科罰金部分諭知易服勞役之折算標準，以期自新
    。扣案仿BERETTA 廠84型半自動手槍製造、換裝土造金屬槍
    管而成，認具有殺傷力之改造手槍1 枝（含彈匣1 個，槍枝
    管制編號0000000000），依槍砲彈藥刀械管制條例第8 條第
    4 項規定未經許可不得持有之，屬違禁物，應依刑法第38條
    第1 項第1 款規定宣告沒收；另枝不明廠型改造手槍經被告
    射擊後，因已損壞而遭被告丟棄，業據被告陳明在卷，且案
    發迄今將近1 年警方均未能尋獲扣得，衡情業已滅失無訛，
    另具有殺傷力之子彈6 顆亦經被告射擊而滅失，爰均不併予
    宣告沒收。
據上論斷，應依刑事訴訟法第299 條第1 項前段，槍砲彈藥刀械
管制條例第8 條第4 項、第12條第4 項、第18條第1 項前段，刑
法第11條前段、第55條、第42條第3 項前段、第38條第1 項第1
款，判決如主文。
本案經檢察官李秋梅到庭執行職務。
中    華    民     國    98    年    10    月    8    日
                刑事第一庭  審判長法  官  陳健順
                                  法  官  王子謙
                                  法  官  蔡川富
以上正本證明與原本無異。
如不服本判決應於收受本判決後十日內向本院提出上訴書狀，其
未敘述上訴理由者，並得於提起上訴後十日內向本院補提理由書
狀 (均須按他造當事人之人數附繕本)「 切勿逕送上級法院」。
中    華    民     國    98    年    10    月    8    日
                                  書記官  朱苑禎
附錄本案論罪科刑法條全文：
槍砲彈藥刀械管制條例第8 條
未經許可，製造、販賣或運輸鋼筆槍、瓦斯槍、麻醉槍、獵槍、
空氣槍或第4 條第1 項第1 款所定其他可發射金屬或子彈具有殺
傷力之各式槍砲者，處無期徒刑或5 年以上有期徒刑，併科新臺
幣1 千萬元以下罰金。
未經許可，轉讓、出租或出借前項所列槍枝者，處5 年以上有期
徒刑，併科新臺幣1 千萬元以下罰金。
意圖供自己或他人犯罪之用，而犯前二項之罪者，處無期徒刑或
7 年以上有期徒刑，併科新臺幣1 千萬元以下罰金。
未經許可，持有、寄藏或意圖販賣而陳列第1 項所列槍枝者，處
3 年以上10年以下有期徒刑，併科新臺幣700 萬元以下罰金。
第1 項至第3 項之未遂犯罰之。
槍砲彈藥刀械管制條例第12條
未經許可，製造、販賣或運輸子彈者，處1 年以上7 年以下有期
徒刑，併科新台幣500 萬元以下罰金。
未經許可，轉讓、出租或出借子彈者，處6 月以上5 年以下有期
徒刑，併科新台幣300 萬元以下罰金。
意圖供自己或他人犯罪之用，而犯前二項之罪者，處3 年以上10
年以下有期徒刑，併科新台幣700 萬元以下罰金。
未經許可，持有、寄藏或意圖販賣而陳列子彈者，處5 年以下有
期徒刑，併科新台幣300 萬元以下罰金。
第1 項至第3 項之未遂犯罰之。


司法院資訊處製作；財團法人民間司法改革基金會備份。
